臺灣新竹地方法院民事裁定
109年度消債職聲免字第28號
聲  請  人  
即債務人    林進益  

代  理  人  陳俊成律師
上列當事人聲請消費者債務清理事件，本院裁定如下：
    主  文
債務人林進益不予免責。
    理  由
一、按法院為終止或終結清算程序之裁定確定後，除法院裁定開
    始清算程序後，債務人有薪資、執行業務所得或其他固定收
    入，扣除自己及依法應受其扶養者所必要生活費用之數額後
    仍有餘額，而普通債權人之分配總額低於債務人聲請清算前
    二年間，可處分所得扣除自己及依法應受其扶養者所必要生
    活費用之數額者；抑或債務人有下列各款情形之一者：(1)
    於7年內曾依破產法或本條例規定受免責；(2)隱匿、毀損應
    屬清算財團之財產，或為其他不利於債權人之處分；(3)捏
    造債務或承認不真實之債務；(4)聲請清算前2年內，因消費
    奢侈商品或服務、賭博或其他投機行為，所支出之總額逾該
    期間可處分所得扣除自己及依法應受其扶養者所必要生活費
    用之半數，或所負債務之總額逾聲請清算時無擔保及無優先
    權債務之半數，而生開始清算之原因；(5)於清算聲請前1年
    內，已有清算之原因，而隱瞞其事實，使他人與之為交易致
    生損害；(6)明知已有清算原因之事實，非基於本人之義務
    ，而以特別利於債權人中之一人或數人為目的，提供擔保或
    消滅債務；(7)隱匿、毀棄、偽造或變造帳簿或其他會計文
    件之全部或一部，致其財產之狀況不真確；(8)故意於財產
    及收入狀況說明書為不實之記載，或有其他故意違反本條例
    所定義務之行為外，應以裁定免除債務人之債務。但債務人
    證明經普通債權人全體同意者，不在此限，消費者債務清理
    條例（下稱消債條例）第132條、第133條及第134條定有明
    文。前三條情形，法院於裁定前應依職權調查，或命管理人
    調查以書面提出報告，並使債權人、債務人有到場陳述意見
    之機會，消債條例第136條亦有明文。又消債條例之立法目
    的，在於使陷於經濟上困境之消費者，得分別情形依該條例
    所定重建型債務清理程序（更生）或清算型債務清理程序（
    清算）清理債務，藉以妥適調整其與債權人及其他利害關係
    人之權利義務關係，保障債權人之公平受償，並謀求消費者
    經濟生活之更生機會，從而健全社會經濟發展；消費者依清
    算程序清理債務，於程序終止或終結後，為使其在經濟上得
    以復甦，以保障其生存權，除另有上述消債條例第133條、
    第134條所規定不予免責之情形外，就債務人未清償之債務
    原則上採免責主義。
二、本件聲請人即債務人林進益前於民國（下同）109 年1月22
    日調解程序時，因債權人均未到庭益未提出前置協商方案，
    致前置調解不成立，於同日當庭聲請轉清算程序，經本院以
    109 年度消債清字第12號裁定自109年9月29日下午4時起開
    始清算程序，復因債務人財產不敷清償清算程序之費用，而
    同時終止清算程序確定在案，業經本院依職權調閱上開卷宗
    查明屬實。是本件普通債權人並未獲任何款項之分配，依首
    揭規定，本院應裁定是否准許債務人免責。經本院通知全體
    債權人及債務人到場及函詢各全體無擔保債權人陳述意見，
　　全部債權人均具狀表示不同意債務人免責。
三、經查：
（一）債務人前依消債條例之規定，向本院聲請清算，因債務人
      之財產不敷清償清算程序所需之財團費用及債務，而為本
      院裁定自109年9月29日下午4時起開始清算程序，並同時
      終止清算程序確定在案，本件普通債權人因終止清算而未
      受任何分配，此觀本院109年度消債清字第12號裁定即知
      ，是本件清算程序終結後，本院即應審酌債務人有無消債
      條例所定不免責之情形，合先敘明之。
（二）法院裁定開始清算程序後，債務人有薪資、執行業務所得
      或其他固定收入，扣除自己及依法應受其扶養者所必要生
      活費用之數額後仍有餘額，應依消債條例第 133條為不免
      責裁定之審查。經查，債務人於清算開始後迄今，仍每月
      領有殘障津貼新臺幣（下同）3,700元、生活必要支出則
      由子女負擔，此據聲請人聲請調解時所出具之財產及收入
      狀況說明書、及債務人於本院陳報目前收支情形並無變動
      等語甚明，此有財產及收入狀況說明書、109年11月2日民
      事陳報狀在卷可參（見司消債調卷第9頁、本院卷第23頁
      ），基此，應認債務人每月尚有餘額3,700元可供債權人
      分配，核先敘明。
（三）另聲請人聲請前二年之收入，除同前所述依清算程序裁定
      認定之收入及支出外，無其他收入、財產或商業保險，此
      有本院依職權調閱聲請人107、108年度稅務電子閘門財產
      所得資料調件明細表及法務部高額壽險資訊連結作業顯示
      在卷可稽（見本院卷第45、47頁、消債清卷第37頁），基
      此，因聲請人已毋庸負擔每月必要支出，又領有殘障津貼
      ，自應認聲請人於本件聲請前二年內可處分所得為88,800
      元（計算式：3700×24=88800），惟本件普通債權人分配
      總額為零元，是本件債權人分配總額顯低於聲請人即債務
      人聲請清算前二年間，可處分所得扣除自己必要生活費用
      之數額，而該當消債條例第133條規定應不免責之情形，
      聲請人又無法提出業經普通債權人同意之證明，依前引消
      債條例第133條規定，聲請人自應不予免責。　　　
四、綜上所述，聲請人於開始清算後有其他固定收入且無須支付
    生活必要費用，而普通債權人依清算程序受分配之總額，低
    於聲請人於聲請清算前二年間可處分所得扣除自己及受其扶
    養者所必要生活費用之數額，依消債條例第133條前段規定
    ，應為不免責之裁定，聲請人復未經普通債權人同意其免責
    ，情節又非屬輕微，無例外得以免責之情事，揆諸上開規定
    ，聲請人應不予免責，爰裁定如主文。至債務人受不免責之
    裁定確定後，繼續清償本件之債權人達消債條例第141條所
    規定之數額，即前述之88,800元，得再聲請法院裁定免責，
    附此敘明之。
五、爰裁定如主文。　　　
中　　華　　民　　國　　110 　年　　7 　　月　　28　　日
              民事第一庭法　　　官　楊明箴
以上正本係照原本作成。
如不服本裁定，應於裁定送達後10日內，以書狀向本院提出抗告
，並繳納抗告費新臺幣1千元。
中　　華　　民　　國　　110 　年　　7 　　月　　28　　日
                            書　記　官　劉亭筠